【裁判字號】    94,財管,84
【裁判日期】    950227
【裁判案由】    指定遺產管理人
【裁判全文】
臺灣士林地方法院民事裁定              94年度財管字第84號
聲  請  人  財政部臺灣省北區國稅局
法定代理人  庚○○
代  理  人  辛○○
聲請人聲請選任被繼承人丙○○遺產管理人事件，本院裁定如下
：
    主      文
選任丁○○（女，民國○○年○ 月○○日生，身分證統一編號：Ｚ000
000000號）為被繼承人丙○○（男，民國○○年○ 月○○日出生，身
分證統一編號：Ｚ000000000號，生前住臺北縣汐止市○○街29巷
2 號2 樓）之遺產管理人。
准對被繼承人丙○○之繼承人為承認繼承之公示催告。
被繼承人丙○○之繼承人，應自前項公示催告最後登載新聞紙之
日起壹年貳月內承認繼承，上述期限屆滿，無繼承人承認繼承時
，被繼承人丙○○之遺產，於清償債權並交付遺贈物後，如有賸
餘即歸屬國庫。
    理      由
一、按繼承開始時，繼承人之有無不明，而無親屬會議或親屬會
    議未於一個月內選定遺產管理人者，利害關係人得聲請法院
    選任遺產管理人，並由法院依公示催告程序，定六個月以上
    之期限，公告繼承人，命其於期限內承認繼承，民法第1177
    條、第1178條第1 項、第2 項定有明文。
二、本件聲請意旨略以：被繼承人丙○○於民國93年12月19日死
    亡，依聲請人查得之資料，其全體繼承人均已拋棄繼承，被
    繼承遺有投資公司面額00000000元之財產資料，聲請人與被
    繼承人具有利害關係，為免影響遺產之管理及遺產稅之徵收
    ，爰依民法第1178條第2 項規定，聲請指定財政部國有財產
    局為被繼承人之遺產管理人等語。
三、經查，聲請人之主張，業據其提出繼承系統表、查詢清單、
    戶籍謄本、遺產稅課稅資料參考清單、本院家事法庭通知函
    文、戶籍謄本等件為證，並經本院調閱本院94年度繼字第
    144 號、172 號、260 號等案卷查核屬實，堪信為真，聲請
    人既為被繼承人遺產稅之稽徵機關，自屬法律上之利害關係
    人，故聲請人之聲請於法尚無不合。惟本件為非訟事件，其
    審判之範圍不受當事人請求之範圍所拘束，即具有聲明之非
    拘束性及法院之自由裁量，本院自得依職權裁量選任其他適
    當之人擔任遺產管理人。經本院通知，被繼承人之祖母乙○○○、父己○○、母甲○○、弟戊○○、妹丁○○均未到庭
    ，惟戊○○具狀表明各繼承人已拋棄繼承，懇請本院勿指定
    其等為遺產管理人，以免管理遺產時，睹物思人，再陷失去
    親人之悲痛等語。按本件各順位法定繼承人皆已拋棄繼承，
    復未到庭說明，則本件極有可能為遺產債務大於遺產之情形
    ，則國庫對該遺產恐已無民法第1185條之期待利益可言。而
    國有財產局乃公務機關，依國有財產法之規定綜理國有財產
    事務，執行事務所需預算為全國人民納稅所得，如無其他特
    殊事由考量，自不宜貿然指定國有財產局為管理人，以避免
    其代管私人遺產之管理費用無法由被繼承人遺產歸墊，導致
    利用全民資源負擔個人私務之支出，不符社會公平原則之情
    形發生。次按被繼承人之親屬中，有為大學畢業者，應具有
    管理遺產之能力，本院因認本件遺產管理人可由被繼承人親
    屬中選任，尚不宜指定財政部國有財產局為遺產管理人。本
    院審酌乙○○○現年94歲，己○○現年67歲，甲○○現年59
    歲，恐均無餘力擔任本件遺產管理人；戊○○已婚，現住桃
    園縣八德市，依戶籍資料所載其教育程度為大學畢業，而被
    繼承人生前所投資之友力國際有限公司位於臺北市○○路
    393 巷23號1 樓，有遺產稅課稅資料參考清單在卷可參；丁○○則未婚，目前仍住臺北縣汐止市○○街29巷2 號2 樓（
    該址亦為被繼承人生前住所），依戶籍資料所載其教育程度
    為大學畢業。以戊○○、丁○○相比較，戊○○尚有配偶有
    賴其扶養，恐無暇再從事被繼承人遺產之管理，且其住居桃
    園，亦不便就近管理遺產，而丁○○長期與被繼承人同住，
    就被繼承人之財產狀況自較清楚，且其並無家累，較有餘裕
    管理遺產，本院因認其較適合擔任被繼承人之遺產管理人，
    爰裁定如主文所示。
中    華    民    國    95    年    2     月    27    日
                  家事法庭  法  官  陳文通
以上正本證明與原本無異。
如對本裁定抗告，應於裁定送達後10日內向本院提出抗告狀。
中    華    民    國    95    年    2     月    27    日
                            書記官  劉奕湘


司法院資訊處製作；財團法人民間司法改革基金會備份。
